臺灣臺中地方法院民事判決
                                   110年度中簡字第1889號
原      告  新安東京海上產物保險股份有限公司台中分公司

法定代理人  王文龍  
訴訟代理人  洪銘遠  
被      告  趙武忠  


上列當事人間請求損害賠償事件，經本院於民國110 年8 月31日
言詞辯論終結，判決如下：
    主      文
被告應給付原告新臺幣壹拾壹萬陸仟伍佰貳拾肆元，及自民國一
百一十年八月二十三日起至清償日止，按年息百分之五計算之利
息。
訴訟費用新臺幣壹仟貳佰貳拾元，由被告負擔。
本判決得假執行。
    事實及理由
一、本件被告未於言詞辯論期日到場，核無民事訴訟法第386 條
    各款所列情形，爰依原告之聲請，由其一造辯論而為判決。
二、原告主張：被告於民國108 年10月26日21時許，駕駛車牌號
    碼0000-00 號自小客車，行經臺中市北屯區旅順路一段、安
    順東一街時，因未依規定讓車，不慎撞及由原告所承保，為
    訴外人陳家慶所有並由訴外人陳佳裕駕駛之車牌號碼000-00
    00號自用小客車（下稱系爭車輛），造成系爭車輛受損，被
    告應負7 成之肇事責任。又系爭車輛經送修復後，支出修復
    費用新臺幣（下同）515,463 元，其中塗裝58,178元、工資
    69,552元、零件387,733 元（零件折舊後為38,773元），原
    告已本於保險責任賠付完畢，自得依民法第184 條第1 項前
    段、第191 條之2 、保險法第53條第1 項規定取得代位求償
    權，爰依法提起本件訴訟等語。並聲明：如主文第1 項所示
    。
三、被告未於言詞辯論期日到場，亦未提出書狀作何聲明或陳述
    。
四、得心證之理由：
  ㈠原告主張被告於上開時地與系爭車輛發生碰撞，造成系爭車
    輛受損之事實，業據其提出與其所述相符之行車執照、汽車
    險賠款同意書、初步分析研判表、道路交通事故現場圖、道
    路交通事故當事人登記聯單、估價單、統一發票證明聯、車
    損照片為證，並有臺中市政府警察局第五分局函送之道路交
    通事故現場圖、A3類道路交通事故調查報告表、酒精測定紀
    錄表、交通事故補充資料表、道路交通事故初步分析研判表
    及照片為憑，被告已於相當時期受合法之通知，而於言詞辯
    論期日不到場，亦未提出任何準備書狀爭執，堪信原告主張
    之事實為真正。
  ㈡按行至無號誌或號誌故障而無交通指揮人員指揮之交岔路口
    ，支線道車應暫停讓幹線道車先行。未設標誌、標線或號誌
    劃分幹、支線道者，少線道車應暫停讓多線道車先行；車道
    數相同時，轉彎車應暫停讓直行車先行；同為直行車或轉彎
    車者，左方車應暫停讓右方車先行。但在交通壅塞時，應於
    停止線前暫停與他方雙向車輛互為禮讓，交互輪流行駛。道
    路交通安全規則第102 條第1 項第2 款定有明文。又行經設
    有彎道、坡路、狹路、狹橋、隧道、學校、醫院標誌之路段
    、道路施工路段、泥濘或積水道路、無號誌之交岔路口及其
    他人車擁擠處所，或因雨霧致視線不清或道路發生臨時障礙
    ，均應減速慢行，作隨時停車之準備，道路交通安全規則第
    93條第2 款亦有明定。經查，依卷附道路交通事故現場圖現
    場處理摘要記載：「1 車8031-UA 號自小客車（即肇事車輛
    ）沿安順東一街由南往北方行駛，2 車BCM-53 88 號自用小
    客車（即系爭車輛）沿旅順路由東往西方行駛，於事故地點
    ，1 車與2 車發生碰撞，現場無人受傷。」及道路交通事故
    初步分析研判表記載：「肇事車輛未依規定讓車。（一般違
    規：越級駕駛，領有重型機車駕駛執照駕駛普通自小客車。
    ）；系爭車輛行經無號誌交岔路口，未依規定減速慢行作隨
    時停車之準備。」等語，此有道路交通事故現場圖及道路交
    通事故初步分析研判表在卷可稽（見本院卷第57頁、第69頁
    ），足見被告駕車行經事故路口時，未依規定暫停讓右方車
    先行，而與同時通過路口之系爭車輛發生碰撞，被告行駛有
    未停讓右方車先行之過失，惟訴外人陳佳裕亦有未依規定減
    速慢行之過失，雙方就本件事故之發生均有過失，堪以認定
    。本院參酌雙方之過失程度認被告應負70％之肇事責任，訴
    外人陳佳裕應負30％之肇事責任。
  ㈢次按被保險人因保險人應負保險責任之損失發生，而對於第
    三人有損失賠償請求權者，保險人得於給付賠償金額後，代
    位行使被保險人對於第三人之請求權；又因故意或過失，不
    法侵害他人之權利者，負損害賠償責任；汽車、機車或其他
    非依軌道行駛之動力車輛，在使用中加損害於他人者，駕駛
    人應賠償因此所受之損害；不法毀損他人之物者，被害人得
    請求賠償其物因毀損所減少之價額，保險法第53條第1 項前
    段、民法第184 條第1 項前段、第191 條之2 前段、第196 
    條分別定有明文。而民法第196 條所謂因毀損減少之價額，
    得以修復費用為估定之標準，但以必要者為限，例如修理材
    料以新品換舊品應予折舊，最高法院77年度第9 次民庭會議
    決議闡釋甚明。本件因被告於前揭時地駕車疏忽以致肇事，
    使原告所承保之系爭車輛毀損，被告自應依上述規定對原告
    負賠償責任，惟系爭車輛之零件修理既係以新零件更換被損
    之舊零件，揆諸前揭說明，即非屬必要費用而應扣除零件折
    舊部分。經查，系爭車輛支出之修復費用共515,463 元，其
    中塗裝58,178元、工資69,552元、零件387,733 元，有前揭
    估價單及統一發票證明聯為證。本件系爭車輛之出廠年月為
    103 年4 月，此有原告所提之汽車行車執照影本1 紙可佐，
    至被損害之108 年10月26日，實際使用期間為5 年餘，依行
    政院公布之「固定資產耐用年數表」，汽車之耐用年數為5 
    年，依定率遞減法每年折舊1,000 分之369 ；依「固定資產
    折舊率表」附註（四）規定，「採用定率遞減法者，其最後
    一年之折舊額，加歷年折舊累計額，其總和不得超過該資產
    成本原額之十分之九」，系爭車輛既已逾耐用年數，故關於
    零件折舊部分應受到不得超過10分之9 之限制，故應以10分
    之9 計算其折舊。依上開說明折舊後，零件部分原告得請求
    為38,773元（計算式：387,733 ×0.1 ＝38,773）另塗裝58,1
    78元、工資69,552元部分不生折舊問題，是系爭車輛之合理
    修復費用為166,503 元（計算式：38,773＋58,178＋69,552＝1
    66,503 ）。
  ㈣另按損害之發生或擴大，被害人與有過失者，法院得減輕賠
    償金額，民法第217 條第1 項有明文規定。上開規定係為促
    使被害人對於自己生命、身體之安全，盡其應盡之注意義務
    ，避免或減少危險或損害之發生，以求當事人間之公平。經
    查，本件車禍事故之發生，被告駕駛有未禮讓右方車先行之
    過失，惟訴外人陳佳裕亦有未依規定減速慢行之過失，則原
    告對於本件事故之損害擴大仍有肇事原因，是本院審酌雙方
    就本件車禍發生之過失情節輕重，認訴外人陳佳裕應負擔30
    ％，被告應負擔70％之過失責任，業如前述。是以此為計，則
    被告賠償金額應減為116,552 元（計算式：166,503 ×0.7 ＝
    116,552 ）。而損害賠償祇應填補被害人實際損害，保險人
    代位被害人請求損害賠償時，依保險法第53條第1 項規定，
    如其損害額超過或等於保險人已給付之賠償金額，固得就其
    賠償之範圍，代位請求賠償，如其損害額小於保險人已給付
    之賠償金額，則保險人所得代位請求者，應祇以該損害額為
    限（最高法院65年台上字第2908號判例意旨可參）。查本件
    原告因承保之系爭車輛遭被告過失不法毀損，固已給付賠償
    金額515,463 元予訴外人陳家慶，但因訴外人陳家慶就系爭
    車輛實際得被告請求賠償之費用金額僅116,552 元，原告得
    代位請求賠償者自僅以上開金額為限。
  ㈤末按給付無確定期限者，債務人於債權人得請求給付時，經
    其催告而未為給付，自受催告時起，負遲延責任。其經債權
    人起訴而送達訴狀，或依督促程序送達支付命令，或為其他
    相類之行為者，與催告有同一之效力；又遲延之債務，以支
    付金錢為標的者，債權人得請求依法定利率計算之遲延利息
    。但約定利率較高者，仍從其約定利率；應付利息之債務，
    其利率未經約定，亦無法律可據者，週年利率為百分之五，
    民法第229 條第2 項、第233 條第1 項及第203 條分別定有
    明文。本件原告對被告之侵權行為損害賠償債權，核屬無確
    定期限之給付，自應經原告之催告而未為給付，被告始負遲
    延責任。準此，原告請求被告自起訴狀繕本送達之翌日即00
    0 起，按年息5 ％計付遲延利息，核無不合。
五、綜上所述，原告依民法第184 條第1 項、第191 條之2 及保
    險法第53條第1 項，僅請求被告給付116,524 元，及自110
    年8月32日起至清償日止，按年息5 ％計算之遲延利息，為有
    理由，應予准許。
六、本判決係就民事訴訟法第427 條第1 項訴訟適用簡易程序所
    為被告敗訴之判決，爰依民事訴訟法第389 條第1 項第3 款
    規定依職權宣告假執行。
七、依民事訴訟法第78條規定，本件訴訟費用額確定為1,220 元
    ，命由被告負擔。
中    華    民    國   110    年    9     月  14      日
                      臺灣臺中地方法院臺中簡易庭
                                  法  官  吳蕙玟
上為正本係照原本作成。
如不服本判決，應於送達後20日內，向本院提出上訴狀並表明上
訴理由，如於本判決宣示後送達前提起上訴者，應於判決送達後
20日內補提上訴理由書（須附繕本）。
中　　華　　民　　國　　110 　年　　9 　　月　　14　　日
                                   書記官  黃于容